臺灣高等法院民事判決
111年度上易字第65號
上  訴  人  
即被上訴人  張中良  
訴訟代理人  陳豪杉律師
被上訴人即  
上  訴  人  許志剛  

訴訟代理人  簡大為律師

上列當事人間請求侵權行為損害賠償事件，兩造對於中華民國11
0年10月27日臺灣士林地方法院110年度訴字第618號第一審判決
各自提起上訴，本院於111年4月20日言詞辯論終結，判決如下：
    主      文
原判決關於命乙○○給付甲○○逾新臺幣陸萬元本息部分，及該部分
假執行之宣告，暨訴訟費用之裁判均廢棄。
上開廢棄部分，甲○○在第一審之訴及假執行之聲請均駁回。
乙○○其餘上訴駁回。
甲○○上訴駁回。
第一、二審訴訟費用，關於甲○○上訴部分，由甲○○負擔；關於乙
○○上訴部分，由甲○○負擔二分之一，餘由乙○○負擔。
    事實及理由
一、上訴人即被上訴人甲○○(下稱甲○○）主張：伊與訴外人賴美
    伶於民國106年12月1日結婚，被上訴人即上訴人乙○○(下稱
    乙○○）於伊與賴美伶之婚姻關係存續期間，先與賴美伶於10
    9年12月19日共遊淡水老街，並有挽手臂、相互依靠之親暱
    舉措；復於110年1月31日共遊基隆和平島，亦有牽手等行為
    ，已逾越一般人之正當交往分際，嚴重破壞伊家庭共同生活
    圓滿安全及幸福，不法侵害伊基於配偶關係之身分法益而情
    節重大，爰依民法第184條第1項、第195條第1項、第3項規
    定，於原審聲明請求乙○○應給付新臺幣(下同)100萬元本息
    ，並願供擔保請准為假執行之宣告（原審判決乙○○應給付甲
    ○○12萬元本息，並附條件為准、免假執行宣告，另駁回甲○○
    其餘之訴及假執行之聲請。兩造就原審判決其等不利部分各
    自提起上訴)。於本院上訴聲明：㈠原判決關於駁回甲○○後開
    第二項之訴部分廢棄；㈡上開廢棄部分，乙○○應再給付甲○○8
    8萬元，及自起訴狀繕本送達翌日起至清償日止按年息5%計
    算之利息。對乙○○上訴之答辯聲明：上訴駁回。
二、乙○○則以：甲○○以安裝GPS追蹤器之跟監方式取得影片及截
    圖畫面，此以侵害伊隱私權不法取得之證據，不得作為證據
    。又伊與賴美伶於109年12月19日於淡水老街，因僅攜一把
    雨傘，伊等為免遭雨淋濕勾手共撐一把傘，但並無互相依靠
    ，且因手戴手套而未有肢體接觸；另伊等於110年1月31日於
    基隆和平島則因站上防坡堤，為防免風浪拍落，方拉手相互
    扶持，考量伊等年齡、經歷、當時情況，伊等牽手、勾手並
    無逾越正常男女友誼應有分際。況甲○○與賴美伶間之婚姻早
    已因甲○○長期對賴美伶為家庭暴力而幸福無存，考量其等婚
    姻和睦程度，甲○○應已無精神上痛苦，且其請求之精神慰撫
    金亦屬過高。另甲○○就伊與賴美伶於前開時、地共遊行為亦
    對賴美伶提起侵權行為損害賠償請求，經臺灣新北地方法院
    110年度訴字第1292號判決賴美伶應給付甲○○10萬元，渠等
    均聲明不服提起上訴，嗣經本院111年度上易字第56號事件
    （下稱另案）受理，渠等達成和解，甲○○同意不對賴美伶請
    求，則依民法第276條規定，賴美伶應分擔之債務金額，應
    於本件予以扣除等語，資為抗辯。上訴聲明：㈠原判決不利
    於乙○○部分廢棄；㈡上開廢棄部分，甲○○在第一審之訴駁回
    。對甲○○上訴之答辯聲明：上訴駁回。
三、甲○○主張與賴美伶於106年12月1日結婚，乙○○在其與賴美伶
    之婚姻關係存續期間，先後於109年12月19日、110年1月31
    日與賴美伶分別前往淡水老街、基隆和平島等情，業據甲○○
    提出戶籍謄本為憑（原審卷第137頁），且為乙○○所不爭執
    （原審卷第148至149頁、本院卷第172至173頁），信屬真實
    。又甲○○主張乙○○於上揭時、地與賴美伶牽手同遊，已逾越
    正常男女交往份際而侵害伊之配偶身分法益，雖為被上訴人
    否認，並以上開情詞置辯。然查：
㈠、按民事訴訟法對於證據能力並未設有規定，違法取得之證據
    是否有證據能力，應從誠信原則、正當程序原則、憲法權利
    之保障、違法取得證據侵害法益之輕重、發現真實與促進訴
    訟之必要性等加以衡量（最高法院106年台再字第60號判決
    意旨參照）。次按大法官會議釋字第293、490、535號等解
    釋明揭隱私權為維護人性尊嚴、保障追求幸福所不可或缺之
    憲法價值之一，應於各公私實證法領域中予以實現，惟人民
    有訴訟權，亦為憲法第16條所明定。隱私權之保護與訴訟權
    之保障發生法益衝突，如以侵害隱私權之方法取得之證據，
    民事訴訟法未如刑事訴訟法相同對證據能力設有規定，應從
    發現真實與促進訴訟之必要性、違法取得證據所侵害法益之
    輕重、及防止誘發違法收集證據之利益（即預防理論）等予
    以衡量，非可一概否認其證據能力。衡諸一般社會現況，妨
    害他人婚姻權益之行為，常以隱秘方式為之，並因隱私權受
    保護之故，被害人舉證極為不利，當行為人之隱私權與被害
    人之訴訟權發生衝突時，兩者應為一定程度之調整，以侵害
    隱私權之方式取得之證據是否予以排除，應視證據之取得是
    否符合比例原則而定。查甲○○所提109年12月19日、110年1
    月31日影片及截圖畫面係委由徵信社跟拍取得一節並不爭執
    （原審卷第316、377頁），固非無侵害乙○○隱私權之虞，惟
    甲○○所提上開跟拍影片及截圖畫面分別係在淡水老街餐廳出
    口、淡水老街、淡水老街地下停車場、及基隆和平島海邊，
    為兩造所不爭執（原審卷第237頁），均係乙○○與賴美伶在
    公開場所之公開活動，且並無證據證明甲○○所委託之徵信業
    者係以電子設備隨時掌控乙○○之行蹤，難認有何過度侵害乙
    ○○之隱私。又甲○○使用跟拍之方法取得前揭證據，係秘密為
    之，並非以強暴脅迫等方式進行，亦未直接對乙○○有身體侵
    害之行為，侵害手段尚非甚鉅，復審酌甲○○主張乙○○有妨害
    其婚姻權益之不法行為，而該行為常以隱秘方式為之，被害
    人舉證極度不易，故上開證據資料於此類案件中具有相當之
    重要性及必要性，甲○○確有使用前開影片及截圖畫面為證據
    ，以維護其身分法益之訴訟權益，並促進法院發現真實之必
    要，本件經利益權衡後，應認甲○○以上開證據作為證據方法
    ，尚符比例原則，非不得作為本件訴訟之證據。是乙○○抗辯
    甲○○所提上開影片及截圖畫面不具證據能力云云，尚難憑採
    。
㈡、按因故意過失不法侵害他人權利者，負損害賠償之責任；故
    意以背於善良風俗之方法，加損害於他人者亦同，民法第18
    4條第1項定有明文。不法侵害他人之身體、健康、名譽、自
    由、信用、隱私、貞操，或不法侵害其他人格法益而情節重
    大者，被害人雖非財產上之損害，亦得請求賠償相當之金額
    ，其名譽被侵害者，並得請求回復名譽之適當處分；且此於
    不法侵害他人基於父、母、子女或配偶關係之身分法益而情
    節重大者準用之，民法第195條第1項、第3項規定甚明。再
    按婚姻係以夫妻之共同生活為目的，配偶應互相協力保持其
    共同生活之圓滿安全及幸福，夫妻互守誠實，係確保其共同
    生活之圓滿安全及幸福之必要條件。是有配偶之人與他人交
    往，或明知他人有配偶卻故與之交往，其互動方式依一般社
    會通念，如已逾越普通朋友間一般社交行為，並足動搖婚姻
    關係所重應協力保持共同生活圓滿安全幸福之忠實目的時，
    即屬侵害他方配偶之身分法益，該不誠實之配偶及與之交往
    之人，均為侵害配偶身分法益之共同侵權行為人，不以發生
    通姦、相姦行為者為限。經查：
１、甲○○主張乙○○於伊與賴美伶之婚姻關係存續期間，於先後於1
    09年12月19日、110年1月31日與賴美伶分別前往淡水老街、
    基隆和平島同遊一節，業據其提出跟拍影片及截圖照片為證
    （原審卷第95至103頁），且為乙○○所不爭執（原審卷第148
    至149頁、本院卷第172至173頁）。又上開影片於另案經勘
    驗結果如附表1、2所示，另經本院就乙○○所質疑另案就附表
    3所示「檔名03」、附表4所示「檔名01」、「檔名02」、「
    檔名03」部分之勘驗，再為勘驗結果乃如附表3、4「勘驗結
    果」欄所示。是以，乙○○與賴美伶於109年12月19日於淡水
    老街出遊情形確有：「二人共撑一把傘未，乙○○以手撐傘，
    賴美伶緊鄰乙○○身側，雙手勾挽乙○○手臂，二人身體極靠近
    幾無距離並行」；另110年1月31日於基隆和平島出遊亦有：
    「二人持續牽手並行」「身體極靠近幾無距離之狀態」，且
    有「手指交疊」「雙手交疊」等情，堪認乙○○與賴美伶間之
    行為，已超越一般社會通念對於有配偶之人所能忍受之社交
    關係。
２、又甲○○前以乙○○與賴美伶於109年6月27日、7月11日各有1次
    出遊之行為，侵害甲○○配偶身分法益為由，對乙○○提起侵權
    行為損害賠償訴訟（歷審案號：臺灣士林地方法院以109年
    度訴字第1276號、本院111年度上易字第47號，下稱前案）
    ，業經本院依職權調取前案卷宗核閱無訛，足見乙○○經前案
    訴訟已明知賴美伶為有配偶之人，惟其仍未加以避嫌，其後
    竟再二度與賴美伶共遊淡水、基隆和平島，並有挽手臂、相
    互依靠、牽手等有違朋友份際之行為，已達破壞甲○○與賴美
    伶間婚姻共同生活之圓滿安全及幸福，自屬不法侵害甲○○基
    於配偶關係所生之身分法益，且情節確屬重大，足認甲○○在
    精神上受有相當之痛苦，是甲○○依民法第184條第1項、第19
    5條第3項準用第1項規定，請求乙○○負非財產上損害賠償責
    任，即非無據。
３、至乙○○雖抗辯甲○○長期對賴美伶為家庭暴力行為，與賴美伶
    間已無實質婚姻生活，並無配偶身分法益可供侵害云云，並
    舉臺灣臺北地方法院（下稱臺北地院）107年度家護字第435
    號裁定、臺灣新北地方法院（下稱新北地院）109年度家護
    字第2511號裁定為證。惟查，賴美伶固於107年間向臺北地
    院聲請保護令，經該院於同年9月25日以107年度家護字第43
    5號保護令命甲○○不得對賴美伶實施家庭暴力、及不得為騷
    擾之聯絡行為，嗣經臺北地院於108年4月1日以107年度家護
    抗字第117號定廢棄原裁定，並駁回賴美伶之聲請，有上開
    裁定可稽（原審卷第225至228頁）；另賴美伶雖於109年間
    向新北地院聲請保護令，經該院於110年3月4日以109年度家
    護字第2511號保護令命甲○○不得對賴美伶實施身體或精神上
    不法侵害之行為、不得對賴美伶為騷擾之聯絡行為、應遠離
    賴美伶之住居所、工作場所至少20公尺，經甲○○抗告後，現
    由新北地院以110年度家護抗字第48號繫屬中，亦有上開裁
    定可考（原審卷第229至231頁）。然衡以賴美伶於上開聲請
    保護令事件後，仍於108年至109年間多次與甲○○於國內外出
    遊，亦有照片可參（原審卷第354至362頁），足認見甲○○與
    賴美伶間並未因上開保護令事件而斷絕往來或失去夫妻情份
    。況甲○○與賴美伶間婚姻關係迄今仍存續，為兩造所不爭執
    ，縱二人相處出現問題，仍應為增進婚姻之圓滿而努力，尚
    不得以甲○○與賴美伶夫妻間相處不睦，合理化乙○○侵害甲○○
    配偶身分法益之行為，故乙○○執此抗辯甲○○與賴美伶間早已
    無實質婚姻關係，甲○○並無配偶身分法益可供侵害云云，尚
    難憑採。
㈢、按不法侵害他人之人格權，被害人受有非財產上損害，請求
    加害人賠償相當金額之慰撫金時，法院對於慰撫金之量定，
    應斟酌實際加害情形、所造成之影響、被害人痛苦之程度、
    兩造之身分地位經濟情形及其他各種狀況，以核定相當之數
    額（最高法院47年度台上字第1221號、51年度台上字第223
    號裁判意旨參照）。本院審酌甲○○與賴美伶係於106年12月1
    日結婚，婚姻關係現仍存續中，甲○○為大學畢業，現為公司
    負責人，108年度、109年度收入所得分別約為400餘萬、200
    餘萬元，108年度、109年度財產總額均約為1900餘萬元；乙
    ○○為商專畢業，現為公司負責人，108年度、109年度收入所
    得均約為100餘萬元，108年度、109年度財產總額均約為100
    0餘萬元，業據其等各自陳明在卷（本院卷第175頁），且有
    兩造稅務電子閘門財產所得調件明細表存卷可參（限閱卷）
    ，及乙○○與賴美伶前揭所為對被上訴人婚姻、生活影響程度
    甚鉅等一切情狀，認甲○○請求慰撫金12萬元，尚屬適當。
㈣、惟按連帶債務之債權人，得對於債務人中之一人或數人或其
    全體，同時或先後請求全部或一部之給付。連帶債務未全部
    履行前，全體債務人仍負連帶責任，民法第273條定有明文
    。又數人共同不法侵害他人之權利者，連帶負損害賠償責任
    ；債權人向連帶債務人中之一人免除債務，而無消滅全部債
    務之意思表示者，除該債務人應分擔之部分外，他債務人仍
    不免其責任，為民法第185條第1項、第276條第1項所明定。
    和解如包含債務之免除時，自有上開規定之適用（最高法院
    94年度台上字第614號裁判要參照）。經查，依甲○○之歷次
    書狀或陳述，其以乙○○與賴美伶有前揭逾越分際之男女交往
    行為構成共同侵權行為，對乙○○為損害賠償請求100萬元，
    既未聲明僅為一部請求，自就乙○○與賴美伶上開共同侵權行
    為所致損害為全部請求。又甲○○就伊與賴美伶於前開時、地
    共遊淡水老街、基隆和平島之行為，亦另對賴美伶提起侵權
    行為損害賠償請求，經另案一審判決賴美伶應給付甲○○10萬
    元，渠等均聲明不服提起上訴，嗣於另案二審調解成立並作
    成調解筆錄，其中第三項為：「甲○○針對臺灣新北地方法院
    110年度訴字第1292號判決主文判命之金額，同意不對賴美
    伶請求」等語，有乙○○提出之民事請求再開辯論狀附之調解
    筆錄可參（本院卷第221至228頁），並經本院依職權調取另
    案卷宗核閱無訛，足認甲○○自已免除賴美伶該部分之侵權行
    為損害賠償債務，故甲○○主張其於另案二審與賴美伶調解成
    立僅同意不對賴美伶強制執行，非對其免除債務云云，不足
    為採。再依民法第185條第1項規定，乙○○與賴美伶應就甲○○
    之損害負連帶賠償責任，揆諸前開說明，乙○○與賴美伶內部
    間即應平均分擔該債務，惟依前述，賴美伶應平均分擔甲○○
    所受之損害12萬元即6萬元部分，既已經甲○○於另案免除債
    務，乙○○亦同免其責。準此，甲○○僅得請求乙○○給付6萬元
    （即12萬元-6萬元）。從而甲○○請求乙○○給付慰撫金6萬元
    ，及自起訴狀繕本送達翌日即110年5月4日（送達證書見原
    審卷第117頁）起至清償日止，按週年利率5％計算之法定遲
    延利息，核無不合，應予准許；逾此金額之請求，不應准許
    。
四、綜上所述，甲○○依民法第184條第1項前段、第195條第1項、
    第3項規定，請求乙○○給付6萬元本息，為有理由，應予准許
    ；逾此部分之請求，為無理由，應予駁回。原審就超過上開
    應准許部分，為乙○○敗訴之判決，自有未洽，乙○○上訴意旨
    指摘原判決此部分不當，求予廢棄改判，為有理由，爰由本
    院廢棄改判如主文第二項所示。至於上開應准許部分，原審
    為乙○○敗訴之判決，並無不合；乙○○仍執陳詞，指摘原判決
    此部分不當，求予廢棄改判，為無理由，應駁回其上訴。又
    原審駁回甲○○其餘請求及假執行之聲請，經核尚無違誤，甲
    ○○就其敗訴部分提起上訴，指摘原判決此部分不當，求予廢
    棄改判，為無理由，亦應予駁回。
五、本件事證已臻明確，兩造其餘之攻擊或防禦方法及所用之證
    據，經本院斟酌後，認為均不足以影響本判決之結果，爰不
    逐一論列，附此敘明。
六、據上論結，本件甲○○上訴為無理由；乙○○上訴為一部有理由
    、一部無理由，依民事訴訟法第449條第1項、第450條、第7
    8條、第79條，判決如主文。
中　　華　　民　　國　　111 　年　　4 　　月　　27　　日
                  民事第十三庭  
                      審判長法  官  邱景芬
                            法  官  林純如
                            法  官  柯雅惠 
正本係照原本作成。
不得上訴。
中　　華　　民　　國　　111 　年　　4 　　月　　28　　日

  　　　　　　　　　　　　　書記官  陳泰寧